【裁判字號】    98,勞訴,27
【裁判日期】    980828
【裁判案由】    給付職業災害補償金等
【裁判全文】
臺灣士林地方法院民事判決              98年度勞訴字第27號
原      告  乙○○
訴訟代理人  莊志成律師
被      告  全植交通有限公司
法定代理人  丙○○原名甲○○.
上列當事人間給付職業災害補償金等事件，本院於民國98年8 月
14日言詞辯論終結，判決如下：
    主  文
被告應給付原告新臺幣玖拾捌萬捌仟肆佰伍拾捌元，及自民國九
十八年六月二十八日起至清償日止，按週年利率百分之五計算之
利息。
原告其餘之訴駁回。
訴訟費用由被告負擔新臺幣壹萬零捌佰壹拾捌元，由原告負擔新
臺幣肆仟陸佰拾陸元。
本判決第一項於原告以新臺幣拾萬元供擔保後，得假執行。
原告其餘假執行之聲請駁回。
    事  實  及  理  由
一、本件被告經合法通知，未於言詞辯論期日到場，核無民事訴
    訟法第386 條所列各款情形，爰依原告之聲請，由其一造辯
    論而為判決。
二、按訴狀送達後，原告不得將原訴變更或追加他訴，但擴張或
    減縮應受判決事項之聲明者，不在此限，民事訴訟法第255
    條第1 項第3 款定有明文。經查，原告起訴時，其訴之聲明
    為：(一)被告應給付原告新臺幣（下同）145 萬5078元，及自
    起訴狀繕本送達翌日起至清償日止，按週年利率5 ％計之利
    息。(二)原告願供擔保，請准宣告假執行。嗣於訴訟進行中，
    變更訴之聲明為：(一)被告應給付原告113 萬2176元，及自起
    訴狀繕本送達翌日起至清償日止，按週年利率5 ％計之利息
    。(二)原告願供擔保，請准宣告假執行。（見本院98年8 月14
    日言詞辯論筆錄），核屬減縮應受判決事項之聲明。依上揭
    說明，自應予准許。
三、原告起訴主張：原告自民國97年5 月2 日受僱於被告，每月
    薪資為4 萬5000元。於97年6 月9 日上午9 時許，因執行職
    務駕駛車牌號碼171-JA營業曳引車行經花蓮縣秀林鄉台九線
    173K＋980M處由崇德往和仁北向車道時，突遭訴外人張慶清
    所駕駛車牌號碼959-GX營業曳引車撞擊，致原告所駕駛上開
    車輛車頭全毀，原告則受有左髖臼閉鎖性骨折合併髖關節脫
    臼、左膝後十字韌帶撕性閉鎖性骨折、右腳第一腳趾骨開放
    性骨折、左額處撕裂各5 公分及2 公分、左手肘撕裂傷4 公
    分等傷害。原告於97年6 月9 日急診入院至同年月27日出院
    ，經醫師囑言宜門診追蹤治療及左膝石膏副木保護、左下肢
    不負重三個月、輪椅使用兩個月後始可以拐杖左下肢不負重
    行走，兩個月內需專人照顧，一年內無法從事粗重工作、左
    髖部有退化現象，左髖及膝關節活動度100 度之傷害。然發
    生車禍後，被告竟以扣勞健保費、醫療費及修車費為由，未
    發給原告97年5 月份工資及職業災害補償，並於97年7 月21
    日將原告退保解僱。則原告自得依兩造之勞動契約及勞動基
    準法第59條第1 項第1 款、第2 款、第3 款之規定請求被告
    給付下列各項：97年5 月份之薪資4 萬5000元。因職業
    災害所支出醫療費用1 萬6458元及親友看護支出3 萬0672元
    。因職業災害迄98年8 月9 日無法工作之工資補償計63萬
    元。依勞工保險殘廢給付標準表按平均月投保薪資計算給
    付240 日之工資補償36萬元。被告未依勞工退休金條例第
    14條第1 項規定提繳之勞工退休金計19個月即5 萬0046元。
    爰依法提起本訴等語；並聲明：（一）被告應給付原告113
    萬2176元，及自起訴狀繕本送達翌日起至清償日止，按週年
    利率5 ％計之利息。（二）原告願供擔保，請准宣告假執行
    。
四、經查，原告係自97年5 月2 日受僱於被告，每月薪資為4 萬
    5000元，於97年6 月9 日上午9 時許，因執行職務駕駛車牌
    號碼171-JA營業曳引車行經花蓮縣秀林鄉台九線173K＋980M
    處由崇德往和仁北向車道時，遭訴外人張慶清所駕駛車牌號
    碼959-GX營業曳引車撞擊，致原告受有左髖臼閉鎖性骨折合
    併髖關節脫臼、左膝後十字韌帶撕性閉鎖性骨折、右腳第一
    腳趾骨開放性骨折、左額處撕裂各5 公分及2 公分、左手肘
    撕裂傷4 公分等之傷害；而被告於事故發生後，未發給原告
    97年5 月份薪資，且逕於97年7 月21日將原告退保解僱之上
    情，已據原告提出花蓮縣警察局道路交通事故初步分析研判
    表、道路交通事故現場圖、道路交通事故當事人登記聯單、
    財團法人佛教慈濟綜合醫院診斷證明書、勞工保險被保險人
    投保資料表等件（均影本）為證。而被告對於原告主張之事
    實，已於相當時期受合法通知，於言詞辯論期日不到場，亦
    未提出準備書狀爭執，依民事訴訟法第280 條第3 項、第1
    項之規定，已視同自認。自堪信原告上開主張為真實。
五、次按，勞工因遭遇職業災害而致殘廢或傷害時，雇主應予以
    補償。而勞工受傷時，雇主應補償其必需之醫療費用。又勞
    工在醫療中不能工作時，雇主應按其原領工資數額予以補償
    。勞工經治療終止後，經指定之醫院診斷，審定其身體遺存
    殘廢者，雇主應按其平均工資及其殘廢程度，一次給予殘廢
    補償。殘廢補償標準，依勞工保險條例有關之規定，勞動基
    準法第59條第1 項第1 、2 、3 款定有明。經查，原告任職
    於被告公司擔任營業曳引車之駕駛工作，而於執行職務時發
    生交通事故致受有傷害，既如前述，自堪認屬勞動基準法第
    59條所規定之職業災害。以下茲就原告所為各項請求有無理
    由分述之。
  (一)原告主張：因所受傷害致支出必需之醫療費用為1 萬6458元
    乙節，已據其提出財團法人佛教慈濟綜合醫院醫療費用收據
    影本6 紙為證，固堪信為真實。惟其主張：於受傷期間委由
    親友照顧，已支出兩個月之看護費用計3 萬0672元云云，縱
    認屬實，亦屬原告因車禍所增加之生活支出，尚難認係原告
    因系爭職災害所受傷害之必需醫療費用。是以，原告依勞動
    基準法第59條第1 項第1 款所得請求被告補償之必需醫療費
    用應為1 萬6458元，超逾部分自不得准許。
  (二)次查，原告所受上開傷害，於97年6 月9 日經急診行左額及
    左手肘撕裂傷縫合和左髖關節閉鎖性復位後入院，直入加護
    病房；於97年6 月10日行左髖臼、左膝後十字韌帶撕除性閉
    銷性骨折處及右腳第一腳趾開放性復位、骨內鋼板螺絲和骨
    釘固定及右腳第一腳趾傷口清創縫合手術；於97年6 月11日
    轉一般病房；於97年6 月27日出院，宜門診追蹤治療及左膝
    石膏副木保護、左下肢不負重三個月、輪椅使用兩個月後才
    可以拐杖左下肢不負重行走，兩個月內需專人照顧，定兩個
    月後行右腳趾骨釘移除，左髖骨及左膝鋼板螺絲和骨釘不需
    扙除；一年內無法從事粗重工作，左髖部有退化現象，左髖
    及關節活動度100 度之情，有財團法人佛教慈濟綜合醫院97
    年12月10日診斷證明書影本乙紙為證。是被告於原告因系爭
    職業災害之醫療期間內之97年7 月21日，將原告退保解僱，
    依勞動基準法第13條之規定，所為終止契約固不生效力。惟
    依上述醫療專業意見，原告因系爭職業災害接受醫療而無法
    工作，而得依勞動基準法第59條第1 項第2 款之規定請求被
    告按原領工資數額予以補償之期間，應以災害發生之97 年6
    月9 日起至原告97年6 月27日出院後屆滿1 年即98年6 月26
    日止為限。據此，則原告所得請求之薪資補償應計為56萬70
    00元【計算式：（45000 元×12）＋（45000 元×18/30 ）
    ＝540000元＋27000 元＝567000元】。
  (三)再查，原告因系爭職業災害受傷，致其左髖部有退化現象，
    左髖及關節活動度為100 度之情，已如前述。則原告主張：
    所受殘廢程度比照勞工保險殘廢給付標準之規定，應符合「
    下肢機能障害」之「一下肢三大關節中，有一大關節遺存顯
    著運動障害脊柱障害」之殘廢等級，給付標準為160 日等語
    ，並提出勞工保險殘廢給付標準表影本乙紙為據，應堪予採
    取。又被保險人因職業傷害，經治療終止後，如身體遺存障
    害，適合殘廢給付標準表規定之項目，並經保險人自設或特
    約醫院診斷為永久殘廢者，依同表規定之殘廢等級及給付標
    準，增加百分之五十，一次請領殘廢補償費，勞工保險條例
    第54條第1 項亦有明文。據此，則原告依勞動基準法第59條
    第1 項第3 款之規定，所得請求之殘廢補償應計為36萬元【
    計算式：45000 元÷30日＝1500元；1500元×160 日×150
    ％＝360000元】。
  (四)另按，雇主未依勞工退休金條例之規定按月提繳或足額提繳
    勞工退休金，致勞工受有損害者，勞工得向雇主請求損害賠
    償，勞工退休金條例第31條固有明文。然原告既主張兩造間
    之勞動契約迄今尚未終止，則縱認被告確有未依上開條例按
    月提繳勞工退休金為真，原告目前亦尚無請領退休金之權利
    ，自難認已受有損害。是以，原告請求被告給付其未依法提
    繳之退休金計5 萬0046元云云，洵屬無據，自不應准許。
  (五)綜上，併加計被告應依勞動契約之法律關係給付予原告之97
    年5 月份薪資4 萬5000元，則原告所得請求被告給付之金額
    應計為98萬8458元。
六、從而，原告依兩造間勞動契約之法律關係及勞動基準法之規
    定，於請求被告給付98萬8458元，及自起訴狀繕本送達翌日
    即98年6 月27日起至清償日止，按週年利率5 ％計算之利息
    之範圍內，為有理由，應予准許。逾此部分，為無理由，應
    予駁回。原告陳明願供擔保，聲請宣告假執行，經核其勝訴
    部份，合於法律規定，爰酌定相當之擔保金額宣告之；其餘
    假執行之聲請，因該部份訴之駁回而失所依據，應予駁回。
    併依職權確定本件訴訟費用為1 萬5454元，應由被告負擔1
    萬0818元，由原告負擔4636元。
七、據上論結，本件原告之訴為一部有理由，一部無理由，依民
    事訴訟法第385 條第1 項前段、第79條、第87條、第390 條
    第2 項判決如主文。
中    華    民    國    98    年    8     月    28    日
                  民事第二庭  法  官  李瑜娟
以上正本證明與原本無異。
如對本判決上訴，應於判決送達後20日內向本院提出上訴狀。
中    華    民    國    98    年    9     月    1     日
                              書記官  徐瑩書


司法院資訊處製作；財團法人民間司法改革基金會備份。
